---
title: "I Giochi Olimpici moderni"
author: "Borsoi Allison"
date: "30/8/2022"
output: html_document
---

```{r setup, include=FALSE}
knitr::opts_chunk$set(echo = TRUE)
```

Con questa analisi, si vuole valutare le possibili correlazioni tra gli atleti dei vari paesi partecipanti, in base al sesso, età, medaglie. 

```{r include=FALSE}
library(dplyr)
library(stats)
library(ggplot2)

eventi = read.csv("athlete_events.csv") %>%
  select(ID:NOC, Year:Medal, -City)

stati = read.csv("noc_regions.csv")
```

# Analisi del dataset 

```{r include=FALSE}
# summary dei dati totali 
summary(eventi)

# sport invernali
ed_inverno = eventi %>% 
  filter(Season == "Winter") %>%
  group_by(Sport) %>% 
  count()

# sport estivi
ed_estate = eventi %>% 
  filter(Season == "Summer") %>%
  group_by(Sport) %>% 
  count()
```

Ho suddiviso il dataset in cinque tabelle, che corrispondono ai cinque continenti 
Ad ogni continente ho indicato i paesi per una lettura più chiara

```{r include=FALSE}
# AMERICA: STATI UNITI, CANADA, ARGENTINA, BOLIVIA, BRASILE, CILE, COLOMBIA, ECUADOR, GUYANA, PARAGUAY, PERù, SURINAME, URUGUAY, VENEZUELA, ANTIGUA, BAHAMAS, BARBADOS, BELIZE, COSTA RICA, CUBA, DOMINICA, EL SALVADOR, GIAMAICA, GRENADA, GUATEMALA, HAITI, HONDURAS, MESSICO, NICARAGUA, PANAMA, REPPUBLICA DOMINICANA, TRINIDAD, JAMAICA
america = eventi %>%
  filter(NOC == "USA"| NOC == "CAN"| NOC == "ARG"| NOC == "BOL"| NOC == "BRA"| NOC == "CHI"|NOC == "COL"| NOC == "ECU"| NOC == "GUY"| NOC == "PAR"| NOC == "PER"| NOC == "SUR"| NOC == "URU"| NOC == "VEN"| NOC == "ANT"| NOC == "BAH"| NOC == "BAR"| NOC == "BIZ"| NOC == "CRC"| NOC == "CUB"| NOC == "DOM"| NOC == "ESA"| NOC == "GRN"| NOC == "GUA"| NOC == "HAI"| NOC == "HON"| NOC == "MEX"| NOC == "NCA"| NOC == "PAN"| NOC == "TTO"| NOC == "JAM") 

# EUROPA: ALBANIA, ANDORRA, AUSTRIA, BELGIO, BIELORUSSIA, BOSNIA, BULGARIA, CIPRO, VATICANO, CROAZIA, DANIMARCA, ESTONIA, FINLANDIA, FRANCIA, GERMANIA, GRECIA, IRLANDA, ISLANDA, ITALIA, LETTONIA, LIECHTENSTEIN, LITUANIA, LUSSEMBURGO, MACEDONIA, MALTA, MOLDAVIA, MONACO, MONTENEGRO, NORVEGIA, PAESI BASSI, POLONIA, PORTOGALLO, GRAN BRETAGNA, REPUBBLICA CECA, ROMANIA, SAN MARINO, SERBIA, SLOVACCHIA, SLOVENIA, SPAGNA, SVEZIA, SVIZZERA, TURCHIA, UCRAINA, UNGHERIA, BIELORUSSIA, IRLANDA, LUSSEMBURGO, PAESI BASSI  
europa = eventi %>%
  filter(NOC == "ALB"| NOC == "AND"| NOC == "AUT"| NOC == "BEL"| NOC == "BIH"|NOC == "BUL"| NOC == "CYP"| NOC == "CRO"| NOC == "DEN"| NOC == "EST"|NOC == "FIN"| NOC == "FRA"| NOC == "GER"| NOC == "FRG"| NOC == "GDR"|NOC == "GRE"| NOC == "IRL"| NOC == "ITA"| NOC == "LET"| NOC == "LIE"|NOC == "LUS"| NOC == "LTU"| NOC == "MKD"| NOC == "MLT"| NOC == "MDA"|NOC == "MON"| NOC == "SCG"| NOC == "NOR"| NOC == "POL"| NOC == "POR"|NOC == "GBR"| NOC == "CZE"| NOC == "ROU"| NOC == "URS"|NOC == "SMR"| NOC == "TCH"| NOC == "SLO"| NOC == "ESP"| NOC == "SUI"|NOC == "SWE"| NOC == "TUK"| NOC == "UKR"| NOC == "HUN"| NOC == "BLR"| NOC == "IRL"| NOC == "LUX"| NOC == "NED")

# ASIA: AFGANISTAN, ARABIA SAUDITA, ARMENIA, AZERBAIGIAN, BAHREIN, BANGLADESH, BHUTAN, BRUNEI, CAMBOGIA, CINA, COREA NORD, COREA SUD, ARABI UNITI, FILIPPINE, GEORGIA, GIAPPONE, GIORDANIA, INDIA, INDONESIA, IRAN, IRAQ, ISRAELE, KAZAKISTAN, KIRGHIZISTAN, KUWAIT, LAOS, LIBANO, MALDIVE, MALAYSIA, MONGOLIA, BIRMANIA, NEPAL, OMAN, PAKISTAN, QATAR, RUSSIA, SINGAPORE, SIRIA, SRI LANKA, TAGIKISTAN, THAILANDIA, TIMOR EST, TURCHIA, TURKMENISTAN, UZBEKISTAN, VIETNAM (nord, sud), YEMEN (nord, sud )
asia = eventi %>% 
  filter(NOC == "AFG"| NOC == "UAR"| NOC == "AZE"| NOC == "BRN"| NOC == "BAN"|NOC == "BHU"| NOC == "CAM"| NOC == "CHN"| NOC == "CYP"| NOC == "KOR"|NOC == "PRK"| NOC == "KSA"| NOC == "PHI"| NOC == "GEO"| NOC == "JPN"|NOC == "JOR"| NOC == "IND"| NOC == "INA"| NOC == "IRI"| NOC == "IRQ"|NOC == "ISR"| NOC == "KAZ"| NOC == "KUW"| NOC == "LAO"| NOC == "MDV"|NOC == "MAS"| NOC == "MGL"| NOC == "NEP"| NOC == "OMA"| NOC == "PAK"|NOC == "QAT"| NOC == "RUS"| NOC == "SGP"| NOC == "SYR"| NOC == "SRI"|NOC == "THA"| NOC == "TLS"| NOC == "THM"| NOC == "UZV"| NOC == "VIE"|NOC == "VNM"| NOC == "YEM"| NOC == "YAR"| NOC == "YMD"| NOC == "KGZ"|NOC == "TJK"| NOC == "IBN"| NOC == "MAY")

# AFRICA: ALGERIA, ANGOLA, BENIN, BOTSWANA, BURKINA FASO, BURUNDI, CAMERUN, CAPO VERDE, REPUBBLICA CENTRAFRICANA, CIAD, COMORE, COSTA D'AVORIO, CONGO, EGITTO, ERITREA, ETIOPIA, GABON, GAMBIA, GHANA, GIBUTI, GUINEA, KENYA, LESOTHO, LIBERIA, LIBIA, MADAGASCAR, MALAWI, MALI, MAURITANIA, MAURITIUS, MAROCCO, MOZAMBICO, NAMIBIA, NIGER, RUANDA, SENEGAL, SEYCHELLES, SIERRA LEONE, SOMALIA, SUDAFRICA, SUDAN, TANZANIA, TOGO, TUNISIA, UGANDA, ZAMBIA, ZIMBABWE, 
africa = eventi %>%
  filter(NOC == "ALG"| NOC == "ANG"|NOC == "BEN"| NOC == "BOT"| NOC == "BDI"| NOC == "BUR"| NOC == "CMR"|NOC == "CPV"| NOC == "COM"| NOC == "CGO"| NOC == "COD"| NOC == "EGY"|NOC == "ERI"| NOC == "GAB"| NOC == "GAM"| NOC == "GHA"| NOC == "GUI"|NOC == "HEN"| NOC == "LES"| NOC == "LBR"| NOC == "LBA"| NOC == "MAD"|NOC == "MAW"| NOC == "MLI"|NOC == "MRI"| NOC == "MTN"| NOC == "MOZ"| NOC == "NAM"| NOC == "NGR"|NOC == "SAN"| NOC == "SEY"| NOC == "SLE"| NOC == "SOM"| NOC == "RSA"|NOC == "SUD"| NOC == "TAN"| NOC == "TOG"| NOC == "TUN"| NOC == "ZAM"|NOC == "ZIM"| NOC == "CAF"| NOC == "CHA"| NOC == "CIV"| NOC == "ETH"|NOC == "MAR"| NOC == "DJI"|NOC == "RWA")

#OCEANIA: AUSTRALIA, NUOVA ZELANDA, PAPUA NUOVA GUINEA, FIGI, ISOLE SALOMONE, VANUATU, MICROINDONESIA, KIRIBATI, ISOLE MARSHALL, PALAU, NAURU, SAMOA, TONGA, TUVALU 
oceania = eventi %>%
  filter(NOC == "AUS"| NOC == "NZL"|NOC == "PNG"| NOC == "FIJ"| NOC == "VAN"| NOC == "FSM"| NOC == "KIR"|NOC == "MHL"| NOC == "PLW"| NOC == "NRU"| NOC == "SAM"| NOC == "TGA"|NOC == "TUV")
```

Per un'analisi più mirata, mi sono soffermata su alcuni aspetti dell'argomento, quali la partecipazione femminile, l'età degli atleti e le medaglie conquistate. 
Di conseguenza, mi sono posta queste domande: 

## A: il numero degli atleti partecipanti è proporzionale alle medaglie conquistate
In questo caso, ho svolto un'analisi mirata al singolo stato, poi per ogni continente per un possibile confronto 

```{r include=FALSE}
# numero di atleti partecipanti per ogni stato 
tot_atleti = eventi %>% 
  group_by(NOC) %>% 
  summarise(n = n(),
            ID = sum(ID)) %>%
  select(NOC, n)

# numero di medaglie per ogni stato 
tot_medaglie = eventi %>% 
  group_by(NOC, Medal) %>% 
  summarise(m = n())

#per tutti gli atleti 
dom_a = full_join(tot_atleti, tot_medaglie) %>%
  mutate(perc = (m / n) * 100)

# per ogni continente 
dom_a_america = semi_join(dom_a, america)

dom_a_europa = semi_join(dom_a, europa)

dom_a_africa = semi_join(dom_a, africa)

dom_a_asia = semi_join(dom_a, asia)

dom_a_oceania = semi_join(dom_a, oceania)
```

Grafico in generale

```{r echo=FALSE}
# grafico totale 
ggplot(dom_a, aes(n, m)) + 
  geom_line(aes(group = Medal), alpha = 1/3) + 
  theme_classic()
```

Continente America

```{r echo=FALSE}
ggplot(dom_a_america, aes(x = NOC, fill = Medal)) +
  geom_bar() + 
  labs(title = "Grafico a barre sulle percentuali di America") 

dom_a_america %>% 
  ggplot(aes(n, m, colour = Medal)) +
  geom_line() + 
  theme_classic()

dom_a_america %>% 
  ggplot(aes(n, m, colour = NOC)) +
  geom_line() + 
  theme_classic()
```

Continente Europa 

```{r echo=FALSE}
ggplot(dom_a_europa, aes(x = NOC, fill = Medal)) +
  geom_bar() + 
  labs(title = "Grafico a barre sulle percentuali di Europa")

dom_a_europa %>% 
  ggplot(aes(n, m, colour = Medal)) +
  geom_line() + 
  theme_classic()

dom_a_europa %>% 
  ggplot(aes(n, m, colour = NOC)) +
  geom_line() + 
  theme_classic()

```

Continente Africa

```{r echo=FALSE}
ggplot(dom_a_africa, aes(x = NOC, fill = Medal)) +
  geom_bar() + 
  labs(title = "Grafico a barre sulle percentuali di Africa")

dom_a_africa %>% 
  ggplot(aes(n, m, colour = Medal)) +
  geom_line() + 
  theme_classic()

dom_a_africa %>% 
  ggplot(aes(n, m, colour = NOC)) +
  geom_line() + 
  theme_classic()
```

Continente Asia

```{r echo=FALSE}
ggplot(dom_a_asia, aes(x = NOC, fill = Medal)) +
  geom_bar() + 
  labs(title = "Grafico a barre sulle percentuali di Asia")

dom_a_asia %>% 
  ggplot(aes(n, m, colour = Medal)) +
  geom_line() + 
  theme_classic()

dom_a_asia %>% 
  ggplot(aes(n, m, colour = NOC)) +
  geom_line() + 
  theme_classic()
```

COntinente Oceania

```{r echo=FALSE}
ggplot(dom_a_oceania, aes(x = NOC, fill = Medal)) +
  geom_bar() + 
  labs(title = "Grafico a barre sulle percentuali di Oceania")

dom_a_oceania %>% 
  ggplot(aes(n, m, colour = Medal)) +
  geom_line() + 
  theme_classic()

dom_a_oceania %>% 
  ggplot(aes(n, m, colour = NOC)) +
  geom_line() + 
  theme_classic()

```

## B: qual è la fascia d'età in cui si conquista più medaglie 
per ogni stato e per ogni continente 

```{r include=FALSE}
# età media in cui si conquista una medaglia 
eventi %>%
  filter(!is.na(Age)) %>%
  group_by(Medal) %>% 
  summarise(n = n(), 
            Age = mean(Age))

#limite massimo 
eventi %>%
  filter(!is.na(Age), Age > 60) %>%
  group_by(Medal) %>% 
  summarise(n = n())

#limite minimo 
eventi %>%
  filter(!is.na(Age), Age < 30) %>%
  group_by(Medal) %>% 
  summarise(n = n())

# intervallo in cui si conquistano più medaglie 
eventi %>%
  filter(!is.na(Age),  Age < 30| Age > 40) %>%
  group_by(Medal) %>% 
  summarise(n = n())
```

Grafico in generale

```{r include=FALSE}
eta_medaglie = eventi %>%
  filter(!is.na(Age)) %>%
  group_by(Medal) %>% 
  summarise(n = n(), 
            Age = mean(Age))
```

```{r echo=FALSE}
ggplot(eta_medaglie, aes(x = Medal, y = Age)) + 
  geom_boxplot(binwidth = 0.01)

```

Continente America

```{r echo=FALSE}
america %>%
  group_by(Medal) %>% 
  summarise(n = n())
```

Continente Europa

```{r echo=FALSE}
europa %>%
  filter(!is.na(Age)) %>% 
  group_by(Medal) %>% 
  summarise(n = n())
```

Continente Africa

```{r echo=FALSE}
africa %>%
  filter(!is.na(Age)) %>% 
  group_by(Medal) %>% 
  summarise(n = n())
```

Continente Asia

```{r echo=FALSE}
asia %>%
  filter(!is.na(Age)) %>% 
  group_by(Medal) %>% 
  summarise(n = n())
```

Continente Oceania

```{r echo=FALSE}
oceania %>%
  filter(!is.na(Age)) %>% 
  group_by(Medal) %>% 
  summarise(n = n())
```

## C: quali paesi hanno vinto più medaglie 
per ogni continente

```{r include=FALSE}
# ogni anno sono state vinte n medaglie 
eventi %>%
  count(Year, sort = TRUE) 

# totale medaglie vinte 
eventi%>% 
  count(Medal)


# numero di medaglie per ogni stato 
tot_stati_medaglie = eventi %>% 
  group_by(NOC, Medal) %>% 
  summarise(n = n()) %>% 
  arrange(-n)

#oro
oro_uomini = eventi %>% 
  filter(Medal == "Gold", Sex == "M") %>% 
  group_by(NOC) %>% 
  count(sort = TRUE)

oro_fem = eventi %>% 
  filter(Medal == "Gold", Sex == "F") %>% 
  group_by(NOC) %>% 
  count(sort = TRUE)

oro = full_join(oro_fem, oro_uomini)

#argento
argento_uomini = eventi %>% 
  filter(Medal == "Silver", Sex == "M") %>% 
  group_by(NOC) %>% 
  count(sort = TRUE)

argento_fem = eventi %>% 
  filter(Medal == "Silver", Sex == "F") %>% 
  group_by(NOC) %>% 
  count(sort = TRUE)

argento = full_join(argento_fem, argento_uomini)

#bronzo
bronzo_uomini = eventi %>% 
  filter(Medal == "Bronze", Sex == "M") %>% 
  group_by(NOC) %>% 
  count(sort = TRUE)

bronzo_fem = eventi %>% 
  filter(Medal == "Bronze", Sex == "F") %>% 
  group_by(NOC) %>% 
  count(sort = TRUE)

bronzo = full_join(bronzo_fem, bronzo_uomini)
```

Grafico 

```{r}
#in generale 
ggplot(tot_stati_medaglie) + 
  geom_bar(mapping = aes(x = NOC, fill = Medal))
```

Medaglie oro

```{r}
ggplot(oro) +
  geom_boxplot(oro_fem, mapping = aes(x = NOC, y = n), color = "red") + 
  geom_boxplot(oro_uomini, mapping = aes(x = NOC, y = n), color = "blue")

oro %>%
  ggplot(aes(NOC, n, color = NOC)) + 
  geom_line() + 
  theme_classic()
```

Medaglie argento 

```{r}
ggplot(argento) +
  geom_boxplot(argento_fem, mapping = aes(x = NOC, y = n), color = "red") + 
  geom_boxplot(argento_uomini, mapping = aes(x = NOC, y = n), color = "blue")

argento %>%
  ggplot(aes(NOC, n, color = NOC)) + 
  geom_line() + 
  theme_classic()
```

Medaglie bronzo

```{r}
ggplot(bronzo) +
  geom_boxplot(bronzo_fem, mapping = aes(x = NOC, y = n), color = "red") + 
  geom_boxplot(bronzo_uomini, mapping = aes(x = NOC, y = n), color = "blue")

bronzo %>%
  ggplot(aes(NOC, n, color = NOC)) + 
  geom_line() + 
  theme_classic()
```

## D: la percentuale di partecipazione femminile e maschile ai giochi olimpici

```{r include=FALSE}
# partecipazione femminile e maschile 
eventi %>%
  count(Sex)

# numero di atleti maschi e femmine per ogni stato 
atleti_uomini = eventi %>% 
  filter(Sex == "M") %>% 
  group_by(NOC, Sex) %>% 
  summarise(n = n()) %>%
  select(NOC, n)

atleti_donna = eventi %>% 
  filter(Sex == "F") %>% 
  group_by(NOC, Sex) %>% 
  summarise(m = n()) %>% 
  select(NOC, m)

atleti = full_join(atleti_uomini, atleti_donna) %>%
  mutate(tot = n + m) %>%
  mutate(perc_m = (n / tot) * 100) %>%
  mutate(perc_f = (m / tot) * 100)

# per ogni anno hanno partecipato n donne nell'edizione estiva
donne_est = eventi %>% 
  filter(Sex == "F"| Season == "Summer") %>% 
  group_by(Year) %>% 
  count()

donne_inv = eventi %>% 
  filter(Sex == "F"| Season == "Winter") %>% 
  group_by(Year) %>% 
  count()

uomini_est = eventi %>% 
  filter(Sex == "M"| Season == "Summer") %>% 
  group_by(Year) %>% 
  count()

uomini_int = eventi %>% 
  filter(Sex == "M"| Season == "Winter") %>% 
  group_by(Year) %>% 
  count()
```


```{r echo=FALSE}
# num uomini e donne per ogni stato 
ggplot(atleti) + 
  geom_boxplot(atleti_uomini, mapping = aes(x = NOC, y = n), color = "red") + 
  geom_boxplot(atleti_donna, mapping = aes(x = NOC, y = m), color = "blue") +
  labs(title = "NUmero di atleti partecipanti")

#per ogni anno hanno partecipato n donne nell'edizione Estiva
ggplot(donne_est, aes(x = Year, y = n)) + 
  geom_point() +
  labs(title = "Numero di atlete partecipanti all'edizione estiva")

ggplot(donne_inv, aes(x = Year, y = n)) + 
  geom_point()+
  labs(title = "Numero di atlete partecipanti all'edizione invernale")

ggplot(uomini_est, aes(x = Year, y = n)) + 
  geom_point()+
  labs(title = "Numero di atleti partecipanti all'edizione estiva")

ggplot(uomini_int, aes(x = Year, y = n)) + 
  geom_point()+
  labs(title = "Numero di atleti partecipanti all'edizione invernale")

```

